臺灣新竹地方法院民事簡易判決  
111年度竹簡字第176號
原      告  吳振銓  
被      告  林明奕  
            吳青榆  
共      同
訴訟代理人  許淑惠律師
上列當事人間請求損害賠償事件，本院於民國111 年5 月12日辯
論終結，判決如下：
    主      文
原告之訴及其假執行之聲請均駁回。
訴訟費用由原告負擔。
    事實及理由
一、原告主張：兩造為民國109 年4 月始結識之球友，原告經由
    訴外人許辰齡得知被告吳青榆於111 年初因於本院110 年度
    訴字第813 號事件（下稱813 號事件）中提出之答辯狀檢附
    其與被告林明奕間之通訊軟體LINE對話截圖顯示，被告林明
    奕在一年多前便對外宣稱原告「很渣」，並不實陳述「現在
    不掉（應為釣之誤載）到沛傑短髮妹了嗎」、「渣男經典招
    式」、「他的話真不能信」等貶損原告人格價值之言論，原
    告真心與被告林明奕交友，被告林明奕卻在背後散播謠言攻
    擊原告，令原告深感震驚；而被告吳青榆並於被告兩人對話
    中表示「真的覺得你很厲害耶」、「你當時為什麼可以早在
    一年多前，就跟我說Jason（即原告之英文名字）這個人很
    渣啊」、「沒想到Jason是這種人」等實表同意被告林明奕
    評論之文字，含有譏諷原告之意。為此，爰依侵權行為之法
    律關係提起本件訴訟，請求被告賠償精神慰撫金等語。並聲
    明：㈠被告林明奕應給付原告新臺幣（下同）原告7 萬元、
    被告吳青榆應給付原告5 萬元，及自起訴狀繕本送達之翌日
    起至清償日止，按週年利率5%計算之利息。㈡願供擔保，請
    准宣告假執行。
二、被告則以：被告並無散播謠言之行為，且原告提供之通訊軟
    體LINE對話截圖僅係被告間一對一之對話內容，是第三人根
    本無法得以聽聞或窺知，實無侵害原告名譽之可能，故被告
    兩人並無故意或過失詆毀原告之名譽，更遑論使原告之名譽
    在社會之評價受到貶損之虞。其次，上開對話截圖為被告吳
    青榆於111 年1 月6 日於813 號事件之訴訟程序中所提出，
    屬於被告林青於在訴訟程序中權利之行使，亦非不法侵害他
    人之名譽。況原告因與被告吳青榆之配偶即訴外人賴威竹間
    之損害賠償訴訟（案號：本院111 年度訴字第13號），而提
    起本訴之舉，實係為迫使被告吳青榆之配偶即訴外人賴威竹
    撤回該案訴訟，原告別有意圖之訴訟行為，無法為被告所接
    受。此外，原告一方面對被告兩人提出妨害名譽之刑事告訴
    ，另一方面向被告兩人提起本訴，又對被告吳青榆提起誣告
    之刑事告訴及民事損害賠償訴訟，顯係為報復被告吳青榆濫
    行訴訟等語置辯。並聲明：原告之訴駁回。
三、得心證之理由：
  ㈠按故意或過失，不法侵害他人之權利者，負損害賠償責任；
    不法侵害他人之身體、健康、名譽、自由、信用、隱私、貞
    操、或不法侵害其他人格法益而情節重大者，被害人雖非財
    產上之損害，亦得請求賠償相當之金額，民法第184 條第1 
    項前段及第195 條第1 項前段分別定有明文。又「名譽」有
    無受損害，應以社會上對個人評價是否貶損作為判斷之依據
    ，苟其行為足以使他人在社會上之評價受到貶損，不論其為
    故意或過失，均可構成侵權行為，其行為不以廣佈於社會為
    必要，僅使第三人知悉其事，亦足當之，此有最高法院90年
    度台上字第646 號判決意旨可資參照。又言論自由為人民之
    基本權利，有實現個人自我，促進民主發展，呈現多元意見
    ，維護人性尊嚴等多重功能，保障言論自由，乃促進多元社
    會正常發展，實現民主社會應有價值，不可或缺之手段。至
    於名譽權旨在維護個人主體性及人格之完整性，為實現人性
    尊嚴所必要，二者之重要性固難分軒輊，在法的實現過程中
    ，應力求二者保障之平衡。故侵害名譽權而應負侵權行為損
    害賠償責任者，須以行為人意圖散布於眾，故意或過失詆毀
    他人名譽為必要，蓋如此始有使他人之名譽在社會之評價受
    到貶損之虞。在一對一之談話中，應賦予個人較大之對話空
    間，倘行為人基於確信之事實，申論其個人之意見，自不構
    成侵權行為，以免個人之言論受到過度之箝制，動輒得咎，
    背離民主社會之本質。
  ㈡經查，被告林明奕傳送「現在不掉（應為釣之誤載）到沛傑
    短髮妹了嗎」、「渣男經典招式」、「他的話真不能信」等
    言論予被告吳青榆，被告吳青榆則回傳「真的覺得你很厲害
    耶」、「你當時為什麼可以早在一年多前，就跟我說Jason
    （即原告之英文名字）這個人很渣啊」、「沒想到Jason是
    這種人」等言論予被告林明奕等情，業據原告提出通訊軟體
    LINE對話截圖為證，且為兩造所不爭執，而觀諸被告兩人對
    話前後內容為：「被告吳青榆：真的覺得你很厲害耶。你當
    時為什麼可以早在一年多前，就跟我說Jason這個人很渣啊
    ？你是有發現什麼蛛絲馬跡嗎…被告林明奕：額我覺得不是
    我很厲害，是你太後知後覺了XD。被告吳青榆：哪有。那你
    到底是如何發現的阿。被告林明奕：所以他就是放長線釣大
    魚啊。渣男經典招式。被告吳青榆：是喔，沒想到Jason是
    這種人。J什麼招式？被說暈了。被告林明奕：放長線釣大
    魚啊，現在不掉（應為釣之誤載）到沛傑短髮妹了嗎，他之
    前還跟我說他不打球了改游泳，哈哈他的話真不能信。」然
    被告兩人既採用一對一之對話方式傳送訊息，足見其並未有
    使第三人知悉其等彼此間對話內容之意思，亦無廣佈於公眾
    之行為，且此乃二人間之對話，應賦予個人較大之談話空間
    ，而不構成不法侵害原告名譽或人格權之侵權行為，庶免個
    人言論受到過度之箝制，動輒得咎，故被告兩人毋庸就上開
    言論內容對原告負侵權行為損害賠償之責。
  ㈢次查，被告吳青榆固有於813 號事件答辯狀提出上開通訊軟
    體LINE對話截圖，惟人民有訴訟權，為憲法第16條所明定，
    包括受程序通知權、為事實及理由之陳述，並提出證據或聲
    請調查證據等權利，是以允許當事人提出書狀及證據為主張
    ，乃程序正義之表現，亦為憲法所保障之訴訟權價值。且訴
    訟當事人，為盡其舉證之責任，依法亦應提出相關文書、照
    片等證據以實其說，並對其主張及舉證內容加以論述，而訴
    訟上之攻擊防禦方法不一而足，各當事人自得依其立場提出
    一切證據資料，苟非逸脫正當權利之行使，均應認係訴訟權
    之合法行使，具訴訟策略上之正當相關性，不能認為係不法
    侵害他人之權利。參以被告吳青榆因與原告有不正當交往關
    係，遭原告之前配偶許辰齡提起損害賠償之民事訴訟，而經
    本院以813 號事件受理後，於111 年3 月11日判決被告吳青
    榆部分敗訴在案，有該判決書列印資料在卷可參，足見被告
    吳青榆為該案被告，則被告吳青榆提出813 號事件答辯狀，
    及於訴訟上提出前開通訊軟體LINE對話截圖而為相關主張及
    舉證，實為保障其個人權利，而為合法之訴訟權行使。雖其
    於答辯狀檢附記載上述言論之通訊軟體LINE對話截圖，然稽
    其目的主要乃在向承審法院說明事件之緣由及始末，以使承
    辦法官採信其主張，原告並未證明被告吳青榆除於813 號事
    件提出記載上開言論之通訊軟體LINE對話截圖外，另有為妨
    害原告名譽而散佈於眾或承審機關以外之第三人之事實，堪
    認並非意在妨害原告之名譽。是以，被告吳青榆提出上開答
    辯狀及通訊軟體LINE對話截圖之目的係為其訴訟權之合法行
    使所為之陳述、舉證，與其實施訴訟上之答辯、防衛手段有
    關，其措詞縱有負面評價或貶抑而未盡周延婉轉，且與原告
    之主觀認知不同，而使原告感到不快，然探究其意，並非無
    端對於原告個人之人格漫加指摘或專以貶損原告名譽為目的
    所為；且被告吳青榆係以於813 號事件中提出答辯狀檢附上
    開通訊軟體LINE對話截圖之方式所為上開言論之記載，則可
    能接觸知悉該記載或承審資料之人，除雙方當事人外，僅有
    訴訟代理人及法院內部相關職業上專事處理訴訟程序之人員
    ，均不致無端貶低原告之評價，尚難認被告吳青榆係以意圖
    散布於眾，而指摘或傳述足以毀損原告名譽之事而為上開言
    論，或使承審機關以外之第三人知悉其事之情事。是被告吳
    青榆於答辯狀檢附之上開通訊軟體LINE對話截圖中所為之上
    開言論，仍屬在訴訟中出於自衛、自辯或保護其訴訟上之合
    法利益所為，尚難認為具有侵權行為之違法性，原告主張被
    告吳青榆上開所為已妨害其名譽權，請求賠償其非財產上損
    害，洵非有據。
  ㈣又查，原告前就本件起訴事實相同之同一事實對被告林明奕
    提出妨害名譽之刑事告訴，經臺灣新竹地方檢察署檢察官以
    111 年度偵字第6443號為不起訴處分，亦與本院前開認定大
    致相符，益徵被告林明奕並無侵害原告之權利。
四、綜上所述，原告依侵權行為之法律關係，請求被告林明奕賠
    償7 萬元、被告吳青榆賠償5 萬元，及自起訴狀繕本送達翌
    日起至清償日止，按週年利率5%計算之利息，均無理由，應
    予駁回。又原告之訴既經駁回，其假執行之聲請亦失所附麗
    ，應併予駁回。
五、本件事證已臻明確，兩造其餘之攻擊防禦方法及所提證據，
    於判決結果不生影響，爰不一一論列，附此敘明。
六、訴訟費用負擔之依據：民事訴訟法第78條。
中　　華　　民　　國　　111 　年　　6 　　月　　10　　日
                  新竹簡易庭  法　官  黃致毅　     
以上正本證明與原本無異。
如不服本判決，須於判決送達後20日內向本庭提出上訴狀（應按
他造當事人之人數附繕本）；如委任律師提起上訴者，應一併繳
納上訴審裁判費。
中　　華　　民　　國　　111 　年　　6 　　月　　10　　日
                              書記官　蕭宛琴